臺灣高等法院高雄分院刑事判決　　　　 96年度上易字第825號
上　訴　人
即　被　告　甲○○
選任辯護人　林振福律師
上列上訴人因傷害等案件，不服臺灣高雄地方法院96年度易字第
1393號中華民國96年7 月13日第一審判決（起訴案號：臺灣高雄
地方法院檢察署96年度偵字第1514號），提起上訴，本院判決如
下：
     主  文
原判決關於傷害暨定執行刑部分均撤銷。
甲○○犯傷害罪，處拘役肆拾日，如易科罰金，以新臺幣壹仟元
折算壹日；減為拘役貳拾日，如易科罰金，以新臺幣壹仟元折算
壹日。
    事  實
一、甲○○於民國95年8 月3 日4 時許，因故前往高雄市○○區
    ○○路46巷2 弄17號2 、3 樓柯斯文住處，同日4 時30分許
    ，適柯斯文之妻乙○○返家，在3 樓撞見甲○○與柯斯文同
    處一室，衣衫不整倒臥在床，懷疑兩人有不正常男女關係，
    乃下樓欲打電話報警處理，甲○○見狀自後追至2 樓，除先
    扯斷電話線外，繼而奪取乙○○所持電話聽筒，爭搶拉扯過
    程中，甲○○竟基於傷害人身體之犯意，徒手毆打乙○○，
    造成乙○○左側頭皮挫傷3 ×3 公分、左鼻翼瘀傷1 ×1 公
    分、左頸部抓傷、左前臂抓傷10×3 公分等傷害。
二、案經乙○○訴由高雄市政府警察局苓雅分局報請臺灣高雄法
    院檢察署檢察官偵查起訴。
    理  由
壹、證據能力部分
一、被告以外之人，於審判外之言詞或書面陳述，除法律有規定
    者外，不得作為證據；被告以外之人於檢察事務官、司法警
    察官或司法警察調查中所為之陳述，與審判中不符時，其先
    前之陳述具有較可信之特別情況，且為證明犯罪事實存否所
    必要者，得為證據；刑事訴訟法第159 條第1 項、第159 條
    之2 分別定有明文。是被告以外之人於司法警察（官）調查
    中所為之陳述，依刑事訴訟法第159 條第1 項規定，係屬傳
    聞證據，原則上無證據能力，惟如該陳述與審判中不符時，
    其先前之陳述具有較可信之特別情況，且為證明犯罪事實存
    否所必要者，依同法第159 條之2 規定，始例外認為有證據
    能力。如該陳述與審判中相符時，因該陳述並不符合刑事訴
    訟法第159 條之2 有關傳聞例外之規定，故不得作為認定本
    案犯罪事實有無之證據。此時，當以其於審判中之陳述作為
    證據。本件證人乙○○、柯斯文於警詢中所為之陳述，核與
    渠等在原審之陳述大致相符，是證人乙○○、柯斯文於警詢
    中之陳述，並無傳聞證據例外之情形，應無證據能力，此時
    ，當以渠等於審判中之陳述作為證據。
二、被告以外之人於偵查中向檢察官所為陳述，除顯有不可信之
    情況者外，得為證據；刑事訴訟法第159 條之1 第2 項定有
    明文。本件證人乙○○、柯斯文於檢察官偵查中具結後證述
    ，並無證據顯示檢察官在偵查時有不法取供之情形，亦查無
    證據顯示上開證述有顯不可信之情況，依上開說明，渠等於
    偵查中之證言具有證據能力。
三、被告以外之人於審判外之陳述，雖不符刑事訴訟法第159 條
    之1 至之4 等4 條之規定，而經當事人於審判程序同意作為
    證據，法院審酌該言詞陳述或書面陳述作成時之情況，認為
    適當者，亦得為證據；刑事訴訟法第159 條之5 第1 項定有
    明文。查卷附之高雄巿立民生醫院診斷證明書，雖不符刑事
    訴訟法第159 條之1 至之4 等傳聞例外之情形，惟經檢察官
    及被告於原審及本院審理時表示同意作為證據使用，且經本
    院審酌該診斷證明書乃醫師依其專業知識，按病患實際就診
    之病歷紀錄所作成，具相當之客觀性及中立性，認為以之作
    為本案之證據亦屬適當，依法具有證據能力。
貳、實體部分
一、訊據上訴人即被告甲○○（下稱被告）否認有傷害之犯行，
    辯稱：未與乙○○發生拉扯或有肢體接觸云云。經查：
  (一)被告因與柯斯文同處一室，遭乙○○撞見後加以質問，復見
    乙○○欲打電話報警，於爭搶電話過程中，確有出手毆打乙
    ○○，並致其受傷等情，業據乙○○於偵查及原審指述明確
    （偵查卷第9 頁、原審卷第41頁）。乙○○受傷後，於同日
    8 時前往醫院急診驗傷，經醫師驗明受有左側頭皮挫傷3 ×
    3 公分、左鼻翼瘀傷1 ×1 公分、左頸部抓傷、左前臂抓傷
    10×3 公分等傷害，有高雄市立民生該醫院診斷證明書在卷
    可佐（警卷第4 頁），核與：(1)在場目睹衝突經過之柯斯文
    所稱：「我與被告在外面喝酒後回到住處，被告突然跑到3
    樓床上躺下，此時，乙○○正好走進來，質問我等在做什麼
    ，因被告喝酒，講話比較大聲，與乙○○發生爭吵，乙○○
    拿起電話聽筒要報警，被告就把聽筒搶走，把電話線扯斷，
    然後發生拉扯，兩人在拉扯電話時，我先把被告拉開，然後
    站在中間，叫她們不要再打了，有看到被告抓住乙○○的手
    ，警察到達時，乙○○有向警察說她遭被告毆打」（原審卷
    第43、44、46頁）；(2)到場處理之警員張英種所稱：「乙○
    ○當場有說遭被告毆打，我看到乙○○左臉頰表皮有擦傷，
    並告知乙○○若要提告，可在6 個月內前來派出所處理」（
    原審卷第50、51頁），係屬相符。
  (二)按乙○○係凌晨返家，當場撞見被告與其夫孤男寡女同處一
    室，又在床上衣衫不整，纔會氣憤難當，乙○○欲打電話報
    警，被告為阻止其報警，兩人因而有爭搶電話及相互拉扯之
    情，參以證人即處理警員蔡進勇所稱：「當班警員告知有打
    架，事情很緊急，到達時現場很亂，被告情緒很激動，臉色
    潮紅，有聞到被告身上有酒味，我一直在安撫被告，被告與
    乙○○一直在講話」（原審卷第48、49頁），足見縱使警員
    已經到達，現場氣氛仍未有所緩和。乙○○既以遭受傷害（
    及毀損）為由報案，所受傷勢又集中在頭、臉、頸部及手臂
    等部位，被告與乙○○復有激烈爭搶電話，則乙○○指述在
    此過程中遭被告出手毆打，應合情理；被告所辯未拉扯及身
    體接觸，顯係卸責之詞，無可採信。至於柯斯文雖稱：「有
    看到她們在搶電話，身體靠得很近，但應該沒有接觸到」，
    惟嗣又更正：「她們拉扯時，並未看得很清楚，只看到被告
    有抓乙○○之手」（原審卷第44、45頁），所言避重就輕，
    乃係礙於情面而迴護被告之詞，即不足另為有利之認定。
  (三)綜上各項，被告確有故意傷害乙○○之犯行，罪證明確，洵
    堪認定。
二、核被告故意傷害人之身體，所為係犯刑法第277 條第1 項傷
    害罪。原審認被告罪證明確，固非無見，惟被告犯罪時間在
    中華民國96年4 月24日以前，且所犯傷害罪非屬中華民國96
    年罪犯減刑條例第3 條所定不予減刑之罪，合於減刑條件，
    原審未及加以適用，尚有未洽。被告上訴意旨，否認犯罪，
    雖無理由，然原判決既有上述可議，自應由本院將傷害及定
    執行刑部分予以撤銷。爰審酌被告因深夜在人家中而遭質疑
    ，仍可理性解決，說明原委，惟竟出手傷人，實有不該，犯
    後未見悔意，態度欠佳，乙○○所受傷害尚非重大等一切情
    狀，仍如原審量處拘役40日，並同時諭知其宣告刑及減得之
    刑，暨易科罰金之折算標準。
三、被告毀損部分，業經撤回上訴確定，併此敘明。
據上論斷，應依刑事訴訟法第369 條第1 項前段、第364 條、第
299 條第1 項前段，刑法第277 條第1 項、第41條第1 項前段，
刑法施行法第1 條之1 第1 項、第2 項前段，中華民國96年罪犯
減刑條例第2 條第1 項第3 款、第7 條第1 項、第2 項、第9 條
，判決如主文。
本案經檢察官鄭銘謙到庭執行職務。
中　　華　　民　　國　　96　　年　　10　　月　　29　　日
                  刑事第五庭    審判長法  官  曾永宗
                                      法  官  任森銓
                                      法  官  王伯文
以上正本證明與原本無異。
本判決不得上訴。
中　　華　　民　　國　　96　　年　　10　　月　　29　　日
　　　　　　　　　　　　　　　　　　　書記官  黎  珍
附錄本判決論罪科刑法條：
刑法第277 條第1 項：
傷害人之身體或健康者，處3 年以下有期徒刑、拘役或1,000 元
以下罰金。
中華民國刑法施行法第1 條之1 ：
中華民國94年1 月7 日刑法修正施行後，刑法分則編所定罰金之
貨幣單位為新臺幣。
94年1 月7 日刑法修正時，刑法分則編未修正之條文定有罰金者
，自94年1 月7 日刑法修正施行後，就其所定數額提高為30倍。
但72年6 月26日至94年1 月7 日新增或修正之條文，就其所定數
額提高為3 倍。
